【裁判字號】    98,裁,885
【裁判日期】    980409
【裁判案由】    有關土地登記事務
【裁判全文】
最  高  行  政  法  院  裁  定
                                       98年度裁字第885號
上  訴  人  陳昆熀
被 上訴 人  高雄縣旗山地政事務所
代  表  人  甲○○
參  加  人  乙○○
            丙○○
            丁○○
            戊○○○
上列當事人間因有關土地登記事務事件，上訴人對於中華民國97
年12月9日高雄高等行政法院97年度訴字第503號判決，提起上訴
，本院裁定如下：
    主  文
上訴駁回。
上訴審訴訟費用由上訴人負擔。
    理  由
一、按對於高等行政法院判決之上訴，非以其違背法令為理由，
    不得為之，行政訴訟法第242條定有明文。依同法第243條第
    1項規定，判決不適用法規或適用不當者，為違背法令；而
    判決有同條第2項所列各款情形之一者，為當然違背法令。
    是當事人對於高等行政法院判決上訴，如依行政訴訟法第24
    3條第1項規定，以高等行政法院判決有不適用法規或適用不
    當為理由時，其上訴狀或理由書應有具體之指摘，並揭示該
    法規之條項或其內容；若係成文法以外之法則，應揭示該法
    則之旨趣；倘為司法院解釋或本院之判例，則應揭示該判解
    之字號或其內容。如以行政訴訟法第243條第2項所列各款情
    形為理由時，其上訴狀或理由書，應揭示合於該條項各款之
    事實。上訴狀或理由書如未依此項方法表明，或其所表明者
    與上開法條規定不合時，即難認為已對高等行政法院判決之
    違背法令有具體之指摘，其上訴自難認為合法。
二、本件上訴人對於高等行政法院判決上訴，主張：系爭高雄縣
    旗山鎮○○段247-6地號土地於民國57年2月28日分割自同段
    247-2地號土地，因被上訴人未同時訂正地籍圖，復於62年3
    月23日自該北勢段247-2地號土地分割系爭北勢段247-41地
    號土地時未察，致北勢段247-6地號土地與北勢段247-41地
    號土地位置重疊，係被上訴人測量錯誤所致。然上訴人依被
    上訴人之指示，亦無從循司法程序謀求救濟，而訴願審議委
    員會於此不查，駁回上訴人之訴願所執理由顯有錯誤。再者
    ，原判決雖引土地登記規則第57條第1項、第7條、第143條
    第1項及土地法第69條規定，及改制前行政法院48年判字第
    72號判例，認上訴人主張不符權利消滅之情形及有違原登記
    之同一性駁回上訴人之起訴，殊不知上訴人向被上訴人申請
    所有權塗銷乃係依土地登記規則第144條規定等語，為其理
    由。查原判決認參加人等係依法登記取得系爭北勢段247-6
    地號土地所有權，則參加人就系爭北勢段247-6地號土地之
    所有權，既無拋棄、混同、存續期間屆滿、債務清償、撤銷
    權之行使或法院之塗銷確定判決等原因發生，致權利消滅之
    情形，揆諸土地登記規則第7條及第143條第1項之規定，上
    訴人即不得逕行申請塗銷參加人等共有之系爭北勢段247-6
    地號土地所有權登記，被上訴人以其不應登記為由，依同規
    則第57條第1項第2款之規定駁回上訴人之申請，於法並無不
    合。本件系爭北勢段247-6地號先於分割時因被上訴人未同
    時訂正地籍圖，復於其後分割北勢段247-41地號時未察，致
    系爭2筆土地位置重疊，則被上訴人就系爭2筆土地之分割登
    記，顯有登記錯誤之情形。雖上訴人申請塗銷北勢段247-6
    地號土地所有權登記，因已改變原登記之同一性，揆諸改制
    前行政法院48年判字第72號判例意旨，亦非屬土地法第69條
    規定更正登記之範疇，而不應准許。惟依土地登記規則第14
    4條第1項第2款之規定，本件若係純屬被上訴人之疏失而為
    錯誤之登記，被上訴人本得依職權報經縣府地政機關查明核
    准後塗銷之，業於判決理由內詳為論述。上訴意旨雖以該判
    決違背法令為由，惟核其所陳上述理由，無非再執業經原審
    論斷不採之前詞，就原審取捨證據、認定事實之職權行使，
    指摘其為不當，並就原審已論斷者，泛言不備理由或認定事
    實不依證據，或就原審所為論斷，泛言有違反論理法則、經
    驗法則、不適用法規及適用法規不當之違法，而未具體表明
    原判決有何合於不適用法規、適用法規不當、或行政訴訟法
    第243條第2項所列各款之情形，難認對該判決之如何違背法
    令已有具體之指摘。依首揭說明，應認其上訴為不合法。
三、據上論結，本件上訴為不合法，依行政訴訟法第249條第1項
    前段、第104條、民事訴訟法第95條、第78條，裁定如主文
    。
中    華    民    國    98    年    4     月    9     日
                    最高行政法院第四庭
                        審判長法官  劉  鑫  楨
                              法官  胡  方  新
                              法官  黃  淑  玲
                              法官  劉  介  中
                              法官  曹  瑞  卿
以  上  正  本  證  明  與  原  本  無  異
中    華    民    國    98    年    4     月    10    日
                              書記官  王  史  民


司法院資訊處製作；財團法人民間司法改革基金會備份。
